臺灣高等法院刑事裁定
109年度毒抗字第265號
抗  告  人
即  被  告  洪志偉


上列抗告人即被告因違反毒品危害防制條例案件，不服臺灣新竹
地方法院109年度毒聲字第115號中華民國109年10月12日裁定（
聲請案號：臺灣新竹地方檢察署109年度聲觀字第101號），提起
抗告，本院裁定如下：
    主  文
抗告駁回。                                             
    理  由
一、原裁定意旨略以：
  ㈠抗告人即被告洪志偉固曾於偵查中坦承有於民國109年5月12
    日中午12時許，在其友人位於新竹縣○○鄉○○村000○0號住處
    內，以玻璃球燒烤吸食煙霧之方式，施用第二級毒品甲基安
    非他命1次之犯行，惟其後於偵查中復矢口否認，辯稱：是
    我朋友在吸，我沒有碰毒品，我只是在旁邊；（問：你的驗
    尿結果甲基安非他命濃度達7650ng/mL，濃度非常高，有無
    意見？）因為我待在那間房間裡面十幾個小時云云（見毒偵
    卷第28至29頁、第41頁及背面）。惟查，抗告人於109年5月
    12日晚間7時5分許經警採集其尿液，送請台灣尖端先進生技
    醫藥股份有限公司鑑驗後，結果呈安非他命、甲基安非他命
    陽性反應，此有該公司109年5月29日出具之濫用藥物檢驗報
    告、新竹縣政府警察局毒品犯罪嫌疑人尿液採驗作業管制紀
    錄附卷可憑（見毒偵卷第9頁及背面）。又上開鑑定之方法
    係以酵素免疫分析法（EIA）為初步檢驗，再實施氣相層析
    質譜儀（GC/MS）確認，可見台灣尖端先進生技醫藥股份有
    限公司所使用之檢驗方法已可完全排除毒品偽陽性之干擾，
    其檢驗結果堪以採信，足認抗告人有於109年5月12日中午12
    時許，施用甲基安非他命之犯行。
　㈡又尿液檢體呈現甲基安非他命陽性反應，係自行施用甲基安
    非他命或與施用甲基安非他命者同處一室而吸入二手煙所致
    ，目前並無相關文獻可供參考。依常理判斷，若與吸食第二
    級毒品安非他命或甲基安非他命者同處一室，其吸入二手煙
    或蒸氣之影響程度，與空間大小、密閉性、吸入之濃度多寡
    及吸入時間長短等因素有關，又縱然吸入二手煙或蒸氣之尿
    液可檢出毒品反應，其可檢出之量與施用劑量、施用頻率、
    尿液採集時間點、個人體質與代謝狀況等因素有關，因個案
    而異，其濃度亦應遠低於同處一室之施用者等情，此有前行
    政院衛生署管制藥品管理局（現改制為衛生福利部食品藥物
    管理署）97年11月11日管檢字第0970011146號函在卷可考。
    抗告人上揭尿液檢驗報告，其甲基安非他命之濃度高達7650
    ng/ml，有上揭濫用藥物檢驗報告可參，揆諸上開說明，抗
    告人顯非於不知情下吸食二手煙霧導致其尿液呈毒品陽性反
    應，是抗告人前開辯詞，不足為採。末查抗告人未曾因施用
    毒品案件，而經法院裁定送觀察、勒戒，此有本院被告前案
    紀錄表存卷足參，是檢察官聲請將抗告人送勒戒處所觀察、
    勒戒，經核並無不合，應予准許。爰依毒品危害防制條例第
    20條第1項及觀察勒戒處分執行條例第3條第1項規定，裁定
    將被告送觀察、勒戒，其期間不得逾2月等語。
二、抗告意旨略以：抗告人未於109年5月12日在新竹縣○○鄉○○村
    000○0號內施用毒品，亦非現行犯，此有證人可以作證云云
    。　　　　
三、按毒品危害防制條例第20條規定業於109年1月15日修正公布，同年7月15日施行，其中第3項原先規定為「依前項規定為觀察、勒戒或強制戒治執行完畢釋放後，5年後再犯第10條之罪者，適用本條前2項之規定」，修正後改為「依前項規定為觀察、勒戒或強制戒治執行完畢釋放後，3年後再犯第10條之罪者，適用前2項之規定」，觀之修正後規定，僅就行為人經觀察、勒戒或強制戒治後再施用毒品而得適用初犯治療處遇之「再犯時間」，自「5年後」改為「3年後」，且同條第1、2項並未修正。本案非屬施用毒品後再犯之情形，自毋庸比較新舊法。又犯毒品危害防制條例第10條之罪者，檢察官應聲請法院裁定，令被告入勒戒處所觀察、勒戒，其期間不得逾2月，毒品危害防制條例第20條第1項定有明文。
四、經查：
  ㈠本件抗告人於109年5月12日晚間7時5分許為警所採之尿液，
    經以EIA酵素免疫分析法進行初步檢驗，並以GC/MS氣相層析
    質譜儀法進行確認檢驗之結果，確呈安非他命、甲基安非他
    命陽性反應之事實，有員警職務報告、台灣尖端先進生技醫
    藥股份有限公司109年5月29日出具之濫用藥物檢驗報告（檢
    體編號：東0000000）、新竹縣政府警察局毒品犯罪嫌疑人
    尿液採驗作業管制紀錄、勘察採證同意書、採尿同意書等件
    在卷可稽（見毒偵卷第4頁、第9頁及背面、第10、11頁）。
    又依 Clarke's Analysis of Drugs and Poisons 第三版記
    載，施用甲基安非他命能快速吸收，甲基安非他命於人體之
    半衰期約為9小時，施用後24小時內，約有施用劑量之70%由
    尿中排出，其中約43%以甲基安非他命原態排出，5%以安非
    他命排出，一般可檢出之最長時間為1至5天，業據前行政院
    衛生署管制藥品管理局以96年6月25日管檢字第0960006316
    號函函釋明確。再者，上揭尿液檢驗報告載明係以GC/MS氣
    相層析質譜儀分析法作為確認檢驗之方式，而以氣相層析質
    譜儀法進行確認檢驗，不致有「偽陽性」結果，亦有前行政
    院衛生署管制藥品管理局97年1月21日管檢字第0970000579
    號函附卷可參。準此而論，被告之尿液經以氣相層析質譜儀
    分析法確認檢驗之結果，既係呈現安非他命、甲基安非他命
    陽性反應，顯見被告於採尿時起回溯120小時（即5天）內之
    某時，確有施用甲基安非他命之行為甚明，此亦核與被告於
    偵查中自承其確於109年5月12日中午12時許施用甲基安非他
    命一情相符。
　㈡次查，吸入煙毒或安非他命之二手煙，在文獻上雖尚無能否
    由尿液中檢驗出煙毒或安非他命反應之研究報告，然按檢驗
    煙毒或安非他命案件經驗研判，若非長時間與吸毒者直接相
    向且存心大量吸入吸毒者所呼出之煙氣，以二手煙中可能存
    在之低劑量煙毒或安非他命，應不致在尿液中檢驗出煙毒或
    安非他命反應；又縱然吸入二手煙或蒸氣之尿液可檢出毒品
    反應，其可檢出之量與施用劑量、施用頻率、尿液採集時間
    點、個人體質與代謝狀況等因素有關，因個案而異，但其尿
    液濃度亦應遠低於同處一室之施用者，此經法務部調查局第
    六處以（82）發技一字第4153號函及前行政院衛生署管制藥
    品管理局以97年11月11日管檢字第0970011146號函分別釋明
    在案。是以被告倘與其友人同居一室，且其友人恰在施用甲
    基安非他命，以二手煙可能存在之低劑量毒品，被告之尿液
    應不致檢驗出甲基安非他命陽性反應，或即使有檢出毒品反
    應，其濃度亦應遠低於施用者之濃度為是，然被告尿液經檢
    驗結果，其所含甲基安非他命之濃度竟高達7650ng/mL（按
    ：甲基安非他命陽性反應之閾值為500ng/ml，被告之濃度已
    達15倍有餘），不惟與吸入二手煙者至多可能呈現之「遠低
    」濃度不符，且依法院辦理毒品案件之實務經驗，其濃度亦
    遠高於一般施用毒品者，足徵被告確有施用甲基安非他命，
    至為灼然。是以，抗告人徒執前揭情詞，辯稱其並無施用毒
    品云云，且於偵查時辯稱其係與友人同居一室，因而吸入友
    人施用毒品之二手煙云云，無非係事後卸責之詞，要無足取
    。
五、綜上所述，原審以抗告人確有施用第二級毒品甲基安非他命
    之犯行，且其前無施用毒品之紀錄，因而裁定令抗告人入勒
    戒處所觀察、勒戒，其期間不得逾2月，核其認事用法，並
    無違誤或不當。抗告人猶執前詞提起抗告，為無理由，應予
    駁回。
據上論斷，應依刑事訴訟法第412條，裁定如主文。
中　　華　　民　　國　　109 　年　　11　　月　　30　　日
　　　　　　　　　刑事第十五庭  審判長法　官  劉興浪
　　　　　　　　　　　　　　　　　    法　官  古瑞君
　　　　　　　　　　　　　　　　　    法　官  陳信旗
以上正本證明與原本無異。
不得再抗告。
                                      書記官  董佳貞
中　　華　　民　　國　　109 　年　　11　　月　　30　　日